Inventaris van het archief van L.P.J. burggraaf du Bus de Gisignies [levensjaren 1780-1849], (1602) 1802-1848 en enkele verwanten, ca. 1825-1909
Nationaal Archief, Den Haag
Collectie 139 Du Bus de Gisignies
Bus de Gisignies, du
1602-1909
merendeel 1802-1909
C22035
21.80 meter; 550 inventarisnummers.
Nationaal Archief, Den Haag
Léonard Pierre Joseph burggraaf du Bus de Gisignies (1780-1849)
Het archief van Léonard Pierre Joseph burggraaf du Bus de Gisignies (1780-1849) omvat hoofdzakelijk documenten betreffende zijn commissariaat-generaalschap over Nederlands-Indië. Daarnaast bevat het archief stukken van Du Bus' nakomelingen en van zijn voorganger als goeverneur, Baron van der Capellen; alsmede allerlei papieren betreffende Nederlands-Indië uit vroeger tijd.
Archiefvorming
Geschiedenis van de archiefvormer
Léonard Pierre Joseph burggraaf du Bus de Gisignies (1780-1849), gouverneur der provincie Zuid-Brabant, werd bij besluit van Koning Willem I van 10 augustus 1825 no. 86 benoemd tot 's Konings kommissaris-generaal in Nederlandsch Indië, ter aflossing van de gouverneur-generaal baron Van der Capellen, omtrent wiens beleid de Koning verontrust was, zodat hij reeds eerder (K.B. van 26 juni 1825 no. 99) besloten had een commissaris met bijzondere volmachten naar Indië te sturen.
Zie archief Staatssecretarie exh.22 juni 1825 La T7.
Gedurende de zending van Du Bus
Willem van Hogendorp, de oudste zoon van Gijsbert Karel, was zijn secretaris. Zie Mr. H. Graaf van Hogendorp, Willem van Hogendorp in Nederlandsch-Indië, 1825-1830, 's-Gravenhage 1913 - Over de minder goede verstandhouding tussen Du Bus en Willem van Hogendorp, zie de brief van professor mr. C.J. van Assen uit Raaphorst 11 juli 1830 aan mr. Willem van Hogendorp (archief Van Hogendorp inv.no. 89). Van Assen vermeldt daar, dat Prins Frederik geen vriend van Du Bus was.
, waarvan de duur op drie jaren begroot was, behield hij zijn ambt van gouverneur, terwijl zijn jaarwedde als commissaris-generaal f. 190.000.- bedroeg. De Koning bepaalde in art. 2: "De magt en het gezag, waarmede Onze Kommissaris Generaal in Nederlandsch Indië zal zijn bekleed, zullen worden aangewezen in de nader door Ons aan denzelven af te geven opene brieven en openbare en bijzondere instructiën".
Nadat Du Bus eerst in 1830 in het vaderland teruggekeerd was, vestigde hij zich weldra op zijn kasteel van Oostmalle in de provincie Antwerpen, waar hij 31 mei 1849 overleed.
Geschiedenis van het archiefbeheer
In 1958 bood een afstammelinge, gravin De Renesse Breidbach, wonend te Brugge, de schriftelijke nalatenschap van de gewezen commissaris-generaal (die toen, temidden van andere archiefstukken in haar huis te Brugge berustte) aan de Nederlandse staat in eigendom aan. Toen dit aanbod aanvaard en het archief uit Brugge in januari 1959 alhier gekomen was, bleek het in goede toestand te verkeren en ook enige papieren van Du Bus' nakomelingen te bevatten. Evenwel waren deze laatste documenten zo weinig omvangrijk, dat het weinig zin had om hier te spreken van een familiearchief-Du Bus, zodat het redelijk leek om de papieren van twee zonen en een kleinzoon van Du Bus te beschrijven als aanhangsel op die van de commissaris-generaal.
Omgekeerd berusten bij de documenten van de commissaris-generaal ook papieren betreffende zijn onderintendantschap van Kortrijk, zijn lidmaatschap der Tweede Kamer der Staten-Generaal en zijn gouverneurschap van Antwerpen (benoemd bij K.B. van 7 maart 1820 no. 25 als "gewezen lid en voorzitter" der Tweede Kamer) en van Zuid-Brabant (benoemd bij K.B. van 1 februari 1823 no. 87) onder het Verenigd Koninkrijk, waaronder hij bij K.B. van 20 juli 1823 no. 69 benoemd was tot kommandeur in de Orde van de Nederlandse Leeuw.
En verder was de met aanzienlijke macht beklede opvolger van de enigermate in ongenade gevallen baron Van der Capellen door het ministerie van Marine en Koloniën voorzien geworden van een aantal documenten betreffende het bestuur door deze gouverneur-generaal gevoerd, terwijl Du Bus tevens beschikte (hetzij reeds in 1825, dan wel dat hij ze later verwierf) over allerlei papieren betreffende Nederlands-Indië uit vroeger tijd. Het scheen logisch deze twee groepen voorstukken of retroacta zoveel mogelijk in tijdrekenkundige volgorde vooraf te laten gaan aan het archief dat Du Bus als commissaris-generaal had gevormd. Papieren die hij later in zijn Belgische tijd ontving betreffende zijn gewezen bestuur over Nederlands-Indië werden in een volgende rubriek beschreven.
Zodoende omvat het archief-Du Bus hoofdzakelijk documenten betreffende het commissariaat-generaalschap over Nederlands-Indië.
Toen het archief na zijn overlijden onder zijn zoon berustte, werd het te Brussel geraadpleegd door Jonkheer Mr. H. van der Wijck, schrijver van: "De Nederlandsche Oost-Indische bezittingen onder het bestuur van den Kommissaris generaal Du Bus de Gisignies (1826-1830), 's-Gravenhage, 1866"; zie het voorwoord. Du Bus had n.l. in 1845 geen gevolg gegeven aan een wenk der Nederlandse regering om al de onder zijn berusting aanwezige originele stukken betreffende zijn Oost-Indische dienst aan het departement van Koloniën af te staan (zie deze inv.no. 518).
De verwerving van het archief
De rechtstitel is (nog) onbekend
2.21
Aanwijzingen voor de gebruiker
Openbaarheidsbeperkingen
Volledig openbaar.
Materiële beperkingen
Aanvraaginstructie
Openbare archiefstukken kunnen online worden aangevraagd en gereserveerd. U kunt dit ook via de terminals in de studiezaal van het Nationaal Archief doen. Om te kunnen reserveren dient u de volgende stappen te volgen:
U maakt een profiel aan op www.gahetna.nl, en logt vervolgens in
Via de archiefinventaris (alleen de beschrijvingen met rode nummers) selecteert u het gewenste archiefstuk door op de knop 'Reserveren' te klikken
In het volgende scherm geeft u aan op welke dag u het archiefstuk wilt inzien
Indien u zich bevindt in de studiezaal en een tafelnummer heeft ontvangen kunt u dit nummer vermelden. Als u geen tafelnummer heeft kunt u tafelnummer 777 laten staan
Vervolgens bevestigt u uw reservering door deze te versturen.
Verwant materiaal
Beschikbaarheid van kopieën
Beschrijving van de series en archiefbestanddelen
- Inventaris.
  Léonard Pierre Joseph Burggraaf du Bus de Gisignies, geboren Dottignies 28 februari 1780 en overleden Oostmalle, 31 mei 1849, was de zoon van Pierre Ignace Joseph Du Bus, wiens echtgenote tot de familie De Gisignies behoorde. Léonard Pierre Joseph Du Bus de Gisignies huwde in 1802 te Brugge Marie Anne Catherine Bernardine de Deurwaerder (1783-1836) en hertrouwde in 1839 met Marie Antoinette Caroline van der Gracht de Fretin (1779-1864).
  Deze genealogische opgaven zijn ontleend aan Baron Isidore De Stein D'Altenstein, La noblesse belge, Annuaire de 1890, II, p.319-322.
  - Bezittingen., I.
    - Lijst der landerijen enz., die Léonard P.J. Du Bus voor zijn huwelijk in 1802 bezat., 1; 1 stuk
    - Beschrijving van de boedel van Marie Anne Catherine Bernardine de Deurwaerder, echtgenote van Léonard Pierre Joseph vicomte Du Bus de Gisignies op 15 oktober 1836, door notaris Gellynck te Antwerpen., 1838; 2; 1 katern
  - Onderintendant van het arrondissement Kortrijk., II.
    - Diverse stukken van Du Bus de Gisignies als onderintendant van het arrondissement Kortrijk., 1815, 1818; 3; 1 omslag
    - Stukken betreffende de geldelijke verantwoording van de kosten van het bestuur van Du Bus de Gisignies als onderintendant van het arrondissement Kortrijk., 1814-1819 en z.j.; 4; 1 omslag
    - Ingekomen rekeningen., 1814-1816; 5; 1 omslag
      Misschien zijn enkele rekeningen van particuliere aard.
    - Stukken betreffende het lidmaatschap van Du Bus de Gisignies der commissie, benoemd bij K.B. van 5 juli 1816 no. 66 tot het ontwerpen van een reglement op het bestuur der stad Kortrijk., 6; 1 omslag
  - Gouverneur der provincies Antwerpen en Zuid-Brabant., III.
    - Register van brieven verzonden door de gouverneur der provincie Antwerpen, Baron P.J. Pycke, voorganger van Burggraaf Du Bus de Gisignies., 1818 april 3 - juli 31; 7; 1 band
    - Brief ingekomen bij Burggraaf Du Bus de Gisignies, gouverneur der provincie Zuid-Brabant, van de commissie der gevangenhuizen in de provincie Antwerpen, hem dankend voor het haar geschonken borstbeeld van Koning Willem I., 1823; 8; 1 stuk
  - Lid der Tweede Kamer., IV.
    - Stukken betreffende het lidmaatschap van Du Bus de Gisignies van de Tweede Kamer der Staten-Generaal, soms met aantekeningen van zijn hand., 1815-1827 en z.j.; 9-11; 3 pakken
      - 1815-1819, 9
      - 1819-1827, 10
      - z.j., 11
    - Ingekomen en minuten van uitgaande stukken van Du Bus de Gisignies als lid van de Tweede Kamer der Staten-Generaal betreffende geldelijke onderwerpen., 1815-1825 en z.j.; 12; 1 omslag
    - Gedrukte stukken betreffende de geldmiddelen van het Koninkrijk der Nederlanden, soms met aantekeningen van Du Bus de Gisignies., 1816-1830; 13-15; 3 pakken
      - Eerste pak, 13
      - Tweede pak, 14
      - Derde pak, 15
    - Brieven ingekomen bij Du Bus de Gisignies van zijn schoonvader De Deurwaerder en van de directeur der "Wateringue van den Capitalendam" te Gent betreffende de polders in West-Vlaanderen, het onderhoud der dijken enz., n.a.v. beraadslagingen in de Tweede Kamer., 1819; 16; 3 stukken
    - Staten van ontvangst (Gedrukt) van directe belastingen, inkomende en uitgaande rechten en accijnsen, watertollen, registratie, loterijen en posterijen in het Koninkrijk der Nederlanden over, 1819-1829; 17; 4 stukken
    - Manuscript van de tekst der redevoering in de Staten-Generaal door Du Bus de Gisignies betreffende een ontwerp van wet op de nationale militie., z.j.; 18; 1 omslag
  - Commissaris-generaal van Nederlands-Indië., V.
    - Stukken betreffende Nederlands-Indië sinds de zeventiende eeuw., a.
      - "Bataviasche Statuten". Register van afschriften van resoluties van de gouverneur-generaal van Nederlands-Indië e.a. betreffende het algemeen bestuur over Nederlands-Indië onder de Verenigde Oost-Indische Compagnie van, 1602-1735. (Achttiende eeuws); 19; 1 band
        Dorsaal: "Bataviasche Statuten 1642".
      - "Bataviasche Statuten". Register van afschriften van resoluties van de gouverneur-generaal van Nederlands-Indië e.a. betreffende het algemeen bestuur over Nederlands-Indië onder de Verenigde Oost-Indische Compagnie tot, c.1763. (Achttiende eeuw); 20; 1 band
        Dorsaal: "Bataviasche Statuten 1764".
      - Bijvoegselen en veranderingen in de concept Bataviasche Statuten en andere daartoe relative permanente orders op het door de opper-koopman Craan ingesteld Alphabetisch Recueil, getrokken uit de generale resolutiën, plakkaten enz. sinds primo, oktober 1765 tot ultimo januari 1774; 21; 1 band
        Het eerste stuk loopt tot en met 1768; het tweede begint met 1769.
      - "Reglement op de lijkstatien tot Batavia, g' arresteert by de Hoge Regeering van Indien, (Gedrukt.), op den 23 sten Augusty, anno 1743"; 22; 1 stuk
      - Afschrift van:, 23; 1 band
        A. "Charter tot vest(ig)ing van de Regeering en het bestuur der Asiatische Bezittingen van de Bataafsche Republiek" (1802)
        B. "Instructie voor den Raad der Bezittingen van de Bataafsche Republiek in Aziä
        C. "Instructie voor den Gouverneur Generaal van Bataafsch Indiën
        D. "Instructie voor het Hoge Gerechtshoff van Bataafsch Indiën"
        D. 1e. "Reglement omtrend de judicature over de buiten en prijsen welke door oorlogschepen van den Staat... zullen worden... ingebragt op eenige der bezittingen van den Staat in Asia..."
        D. 2e. "Instructie voor de advocaten-adviseurs bij het collegie van schepenen te Batavia, mitsgaders bij de collegiën van justitie op Amboina, Banda, Ternaten, Macasser, Malacca en Cochim"
        E. Octrooi voor de maatschappij geheten "Asiatische, en voor den Chineeschen thee-handel geoctroyeerde compagnie", vastgesteld door het Staatsbewind der Bataafsche Republiek.
      - Rapport der Commissie tot de Oost-Indische Zaken aan het Staatsbewind der Bataafsche Republiek van (Afschrift.), 31 augustus 1803; 24; 1 band
      - Een in het Frans gesteld dagverhaal van de oorlog op Java tegen de Engelsen in 1811., z.j.; 25; 1 lias
      - Proclamatie van Lord Minto, gouverneur-generaal van Brits-Indië, bij zijn vertrek van Java, betreffende het invoeren van een nieuw stelsel van bestuur op Java. (Afschrift.), 1813; 26; 1 stuk
        Gemerkt: G no.1.
      - "Substance of a minute recorded by the Honourable Thomas Stamford Raffles, Lieutenant Governor of Java and its Dependencies" betreffende de toestand op Java, ondertekend te Buitenzorg 11 februari 1814. (Afschrift gewaarmerkt door het Ministerie voor de Marine en Koloniën). Met een losse "History of Sahiva", Wasiat Nabee", "Rajah Djoemjoema", drie andere katernen in een Oosterse taal en een bandje met afbeeldingen van Oosterse gebouwen., 27; 1 band en 1 pak
      - "Proclamations, regulations, advertissements, and orders, printed and published in the island of Java, by the British Government, and under its authority. Vol. I. From september 1811 to september 1813. Vol. II. From september 1813 to september 1815. Proclamations, regulations advertissements and orders 1815-1816". (Gedrukt). Aangevuld met enige geschreven stukken., 28; 1 band
      - Afschrift der instructies voor de commissarissen-generaal en voor de gouverneur-generaal van Nederlands-Indië, vastgesteld bij S.B. van, 3 januari 1815; 29; 1 omslag
        no. 40
      - Rapport van president en raden van financiën aan de commissarissen-generaal over Nederlands-Indië van 11 juli 1817 no. 65 over het al of niet behouden van het door het Britse tussenbestuur ingevoerde stelsel van vrije cultuur en vrije arbeid op Java. (Afschrift gewaarmerkt door een referendaris bij het ministerie voor de Marine en Koloniën)., 30; 1 band met 1 los stuk
        Gewaarmerkt: "G no.4".
      - Rapport van de commissarissen-generaal over Nederlands-Indië Elout en Van der Capellen betreffende de regeling der koffiecultuur buiten de Preanger Regentschappen, uitgebracht aan de directeur-generaal over het departement van Koophandel en Koloniën. (Afschrift.), 1817; 31; 1 omslag
        Gewaarmerkt: "G no.6".
      - Beschikkingen van de Commissarissen-generaal over Nederlands-Indië betreffende de koffieteelt en de heffing der landrechten op Java. (Afschriften.), 1817-1818; 32; 1 omslag
      - Missive van de Commissarissen-generaal over Nederlands-Indië aan de minister voor het Publiek Onderwijs, de Nationale Nijverheid en de Koloniën, aanbiedend het reglement op het beleid der regering van Nederlands-Indië e.a. stukken. (Afschrift.), 1819; 33; 1 omslag
      - Missive van de gouverneur-generaal van Nederlands-Indië Van der Capellen aan de minister voor het Publiek Onderwijs, de Nationale Nijverheid en de Koloniën betreffende de noodzaak tot het uitgeven van schatkistpromessen. (Afschrift.), 1821; 34; 1 omslag
        Gewaarmerkt:"A no.5".
      - Opgave der restanten van goederen door het Ned.-Indisch bestuur naar Nederland gezonden, zoals deze volgens missive van de minister van 10 april 1823 aanhangig waren onder ultimo december 1822., z.j.; 35; 1 stuk
      - Staten van restanten gelden en producten in de eerste afdeling Java en Madura en in de Buitenbezittingen over, ultimo december 1823 tot ultimo juni 1824; 36; 1 omslag
      - Stukken behorende tot de voorlopige balans der inkomsten en uitgaven van het bestuur over Nederlands-Indië ultimo december 1823., 1824 en z.j.; 37; 1 omslag
      - Staten der bezittingen van het gouvernement-generaal van Nederlands-Indië en rekeningen van het ministerie voor de Koloniën in Nederland met het gouvernement van Nederlands-Indië over ultimo december 1823 tot ultimo juni 1824., 1824-1825; 38; 1 omslag
      - Memorie van bezuiniging, opgemaakt door de hoofddirecteur van Financiën over Nederlands-Indië, Goldman, naar aanleiding van de resolutie van de gouverneur-generaal in rade van 18 april 1822, (Afschrift.), 1823; 39; 1 band
        no. 9
      - Missive van de gouverneur-generaal van Nederlands-Indië Van der Capellen aan de minister voor het Publiek Onderwijs, de Nationale Nijverheid en de Koloniën over het huren van land door Europeanen in de landen der Javasche vorsten van Souracarta en Djocjacarta, van 4 juni 1823 no.115a, met bijlagen. (Afschrift.), 40; 1 omslag
        Gewaarmerkt: "H no.4".
      - Stukken betreffende het voorstel der regering van Nederlands-Indië aan de minister voor het Publiek Onderwijs, de Nationale Nijverheid en de Koloniën om een geldlening van minstens zes millioen Indische guldens aan te gaan. (Afschriften.), 1823; 41; 1 omslag
        Gewaarmerkt: "A no.7".
      - Rapporten van de gouverneur-generaal van Nederlands-Indië Van der Capellen aan de minister voor het Publiek Onderwijs, Nationale Nijverheid en de Koloniën, later de minister voor de Marine en de Koloniën, over de vergunningen tot tijdelijk verblijf, de inwoning, het reizen en het bezit van grondeigendom in Nederlands-Indië. (Afschriften.), 1823, 1825; 42; 1 omslag
      - Traktaat van Londen van 17 maart 1824 tussen Nederland en de Britse regering betreffende de respective bezittingen en de handel in Oost-Indië. (Gedrukt.), 43; 1 omslag
        Gewaarmerkt"I no.1".
      - Stukken betreffende het op 27 mei 1824 in het kasteel Oranje op het eiland Ternate gesloten verdrag tussen de gouverneurgeneraal van Nederlands-Indië G.A.G.Ph. baron van der Capellen en de sultans van Ternate en Tidore. Gelijktijdig gewaarmerkt afschrift door het departement van Marine en Koloniën., 44; 1 katern
      - Brief van de gouverneur-generaal van Nederlands-Indië Van der Capellen, aan de minister voor het Publiek Onderwijs, de Nationale Nijverheid en de Koloniën betreffende de organisatie van het bestuur in de residentie Ternate. (Gelijktijdig afschrift.), 1824; 45; 1 omslag
      - Missive van de secretaris van Staat, gouverneur-generaal van Nederlands-Indië, aan de minister voor het Publiek Onderwijs, de Nationale Nijverheid ende Koloniën, betreffende de geldelijke staat van Nederlands-Indië. (Afschrift.), 1824; 46; 1 stuk
        Gewaarmerkt: "A no.8".
      - Particuliere missive van de raad van financiën, directeur der in- en uitgaande rechten in Nederlands-Indië Wappers Melis aan de gouverneur-generaal van Nederlands-Indië van (Afschrift door het ministerie voor de Marine en Koloniën.), 18 oktober 1824; 47; 1 omslag
      - Afschrift der memorie van bezuiniging, opgemaakt door ...., hoofddirecteur van financiën over Nederlands-Indië, naar aanleiding van het secreet besluit van de gouverneur-generaal in dato 23 oktober 1824 La M, z.j.; 48; 1 band
        Het slot schijnt niet afgeschreven te zijn; de memorie is niet ondertekend.
      - Secrete "Korte beschouwing van den stand der financiën van Neêrlands-Indië, onder ult.o 1822, en van den loop derzelven sedert de overname van het Britsch bestuur in Augustus 1816 tot aan genoemd tijdstip" door de direkteur der comptabiliteit en algemene boekhouding., 1824; 49; 1 katern
      - Missive van de gouverneur-generaal van Nederlandsch Indië Van der Capellen, aan de minister voor het Publieke Onderwijs, de Nationale Nijverheid en de Koloniën betreffende een door hem uitgevaardigde publikatie houdende verhoging der inkomende rechten voor wollen en katoenen goederen, komende uit vreemde landen, bewesten en beoosten Kaap de Goede Hoop. (Afschrift van het ministerie voor de Marine en Koloniën.), 1824; 50; 1 omslag
        "E no.1".
      - Missive van de gouverneur-generaal van Nederlands-Indië aan de minister voor de Nationale Nijverheid en de Koloniën betreffende een aanvrage van goederen, voor de jaren 1825-1826 benodigd voor de Indische huishouding. (Afschrift.), 1824; 51; 1 stuk
        "C no.5".
      - Brief van de minister voor de Nationale Nijverheid en de Koloniën aan de gouverneur-generaal van Nederlands-Indië betreffende diens publikatie van 14 februari 1824 aangaande inkomende rechten op vreemde wollen en katoenen fabrikaten. (Afschrift.), 52; 1 stuk
        "E no.2".
      - Brief van de minister voor de Nationale Nijverheid en de Koloniën aan de gouverneur-generaal van Nederlands-Indië betreffende het met Groot-Britannië op 17 maart 1824 gesloten verdrag. (Afschrift.), 53; 1 stuk
      - Koninklijk Besluit van 29 maart 1824 no.163 tot oprichting der Nederlandsche Handelmaatschappij. Gedrukt. (Nederlandse en Franse tekst.), 54; 1 omslag
        "F no.1".
      - "Reglement en instructie voor de factorij der Nederlandsche Handel Maatschappij te Batavia gevestigd", goedgekeurd bij koninklijk besluit van 4 februari 1825 no.91. (Afschrift.), c.1825; 55; 1 stuk
        "F no.2".
      - Brief van de gouverneur-generaal van Nederlands-Indië Van der Capellen aan de minister voor het Publieke Onderwijs, de Nationale Nijverheid en de Koloniën aangaande zijn reis naar de Molukken en de daar door hem genomen maatregelen. (Afschrift.), 1824; 56; 1 stuk
        "K no.1".
      - Afschriften van stukken betreffende de eilanden der Molukken., 1824-1825; 57; 1 omslag
      - Briefwisseling van de minister voor de Marine en Koloniën aangaande de geldelijke toestand van Nederlands-Indië en het aangaan van een geldlening. (Afschriften)., 1824, 1825; 58; 1 omslag
        "A no.10".
      - Stukken betreffende geldelijke transacties van de Nederlands-Indische regering met het bankiershuis Palmer en Co. te Calcutta., 1824; 59; 1 omslag
        Hoofdzakelijk bestaande uit de lias gemerkt: II F. Zie N. Tarling, The Palmer Loans, in: "Bijdragen tot de taal-, land- en volkenkunde," dl. 119, 2e afl., p.161-188, 's-Gravenhage 1963. Tarling verwijst naar brieven van Palmer aan Van der Capellen en Du Bus.
      - Stukken betreffende een door de hoofddirecteur van Financiën en de Raad van Financiën voor het departement van Koophandel van Nederlands-Indië bij het bankiershuis Palmer en Compagnon te Calcutta te plaatsen geldlening., 1824; 60; 1 omslag
        Hoofdzakelijk bestaande uit de lias gemerkt IIG.
      - Briefwisseling tussen J.C. Goldman en J. Palmer betreffende het leveren door laatstgenoemde van wissels op Cockerill, Trail en Compagnon volgens het verlangen van de gouverneurgeneraal betreffende remises op Engeland., 1824; 61; 1 omslag
      - Brief van de "Raad van Financien in bijzondere zending door de Indische Regering" Wappers Melis aan de minister voor de Marine en Koloniën betreffende de voorwaarden van twee leningen, tezamen ongeveer drie miljoen ropijen door de Nederlands-Indische regering aangegaan bij het bankiershuis Palmer en Compagnon te Calcutta. (Afschrift.), 1825; 62; 1 stuk
      - Brief van de minister voor de Marine en Koloniën Elout aan de Koning betreffende de zending van Wappers Melis te Batavia, o.a. over de bankiers Palmer en Cockerill, Trail and Co. te Londen. (Afschrift.), 1825; 63; 1 stuk
        Afschrift gewaarmerkt door het ministerie voor de Marine en Koloniën. "A 22".
      - Koninklijk Besluit van 26 juni 1825 no.99 betreffende een door de gouverneur-generaal van Nederlands-Indië door bemiddeling van het bankiershuis Palmer en Cie te Calcutta aangegane geldlening in Brits-Indië te beproeven onder verband van 's Rijks territoriale en andere bezittingen en inkomsten in Oost-Indië en briefwisseling hieromtrent. (Afschriften.), 64; 1 omslag
        "A 16, 17, 18".
      - Missive van de minister voor de Marine en Koloniën aan de gouverneur-generaal van Nederlands-Indië betreffende 's Konings rescript, waarbij aan de Nederlands-Indische raad van financiën Wappers Melis verboden wordt briefwisseling te voeren met het bankiershuis Palmer en Cie te Calcutta, en betreffende het vervoer van zilvergeld uit Nederland naar Java. (Afschrift.), 1825; 65; 1 stuk
        "A no.14".